臺灣臺北地方法院刑事判決　　　　　　 100年度交訴字第48號
公　訴　人　臺灣臺北地方法院檢察署檢察官
被　　　告　李坤霖
選任辯護人　蔡瑞麟律師
上列被告因公共危險等案件，經檢察官提起公訴（100年度偵字
第2044號），本院判決如下：
    主  文
李坤霖駕駛動力交通工具肇事，致人受傷而逃逸，處有期徒刑陸
月，如易科罰金，以新臺幣壹仟元折算壹日。緩刑貳年。
被訴過失傷害部分公訴不受理。
    事  實
一、李坤霖於民國99年12月9日下午4時許，駕駛車牌號碼DG-965
    0號自用小客車，沿臺北市松山區○○○路由北往南方向行
    駛，於下午4時58分行經同路段與五常街口之交岔路口左轉
    時，應注意行至交岔路口時，轉彎車應讓直行車先行，而依
    當時情形，又無不能注意之情事，竟疏於注意而自復興北路
    左轉五常街，適有簡豪均騎乘車牌號碼296-CUX號之重型機
    車由南往北行至該路口，突見李坤霖之汽車左轉，遂緊急煞
    車，因而側摔人車倒地，致受有雙手手腕、膝蓋以及左側腳
    踝擦傷、挫傷，右手手腕閉鎖性骨折之傷害（過失傷害部分
    業經簡豪均於本院審理時撤回告訴）。詎李坤霖於肇事後明
    知已有機車騎士因其轉彎行為而摔倒受傷，竟僅暫時停車約
    5、6秒，惟未下車或停留現場加以處理，隨即逕行駕駛上開
    車輛離去，經警調閱路口監視器畫面後，始依車牌號碼追查
    得悉上情。
二、案經臺北市政府警察局松山分局報請臺灣臺北地方法院檢察
    署檢察官偵查起訴。
    理  由
壹、有罪部分：
一、訊據被告李坤霖固不否認其於上開時、地，駕駛汽車於交岔
    路口左轉彎，造成告訴人簡豪均緊急煞車人車倒地，致受有
    雙手手腕、膝蓋以及左側腳踝擦傷、挫傷，右手手腕閉鎖性
    骨折等傷害之事實，惟矢口否認有肇事逃逸之犯行，辯稱：
    我當時在路口要左轉，有一名女騎士與告訴人的機車從對向
    過來，女騎士在前，告訴人在後，我原以為該名女騎士要直
    行，結果她突然在路口迴轉，我就趕快停下，我轉彎時只注
    意那位女騎士以及會不會擋到別人的車，就趕快彎到五常街
    那裡，後來聽到有機車倒地的聲音，以為是前面那位女騎士
    的問題，所以有停車一下，後來發現女騎士在原地，我認為
    不是我的問題，所以才開走，當時根本不知道是因為我的關
    係才造成告訴人的跌倒云云。辯護人則以：被告當時並不知
    因自己的行為造成他人受傷，主觀上並非故意肇事逃逸，且
    本件被告與告訴人之車輛並未發生碰撞，顯與典型之肇事逃
    逸有間等語，為被告辯護。經查：
  (一)被告於99年12月9日下午4時許，駕駛車牌號碼DG-9650號自
    用小客車，沿臺北市松山區○○○路由北往南方向行駛，於
    下午4時58分許行經同路段與五常街口之交岔路口左轉時，
    其轉彎車本應讓直行車先行，竟疏於注意對向由告訴人騎乘
    直行而來之車牌號碼296-CUX號重型機車，即貿然左轉，致
    告訴人反應不及，緊急煞車因而側摔人車倒地，致受有雙手
    手腕、膝蓋以及左側腳踝擦傷、挫傷，右手手腕閉鎖性骨折
    之傷害等事實，業據告訴人指證在卷，並有臺北市政府警察
    局松山分局松山交通分隊調閱監視錄影帶紀錄表、查訪表、
    道路交通事故現場圖、補充資料表、談話紀錄表、調查報告
    表(一)、(二)、自首情形紀錄表、肇事逃逸追查表、監視錄影器
    翻拍照片、長庚醫療財團法人台北長庚紀念醫院診斷證明書
    、現場照片、臺北市交通事件裁決所100年3月8日函及其檢
    附之行車事故鑑定意見書在卷可稽。被告對於其行車左轉彎
    造成告訴人機車滑倒受傷一節，亦不否認，上情足堪認定為
    真實。
  (二)被告雖否認其知悉為肇事而逃逸，然被告於肇事後僅暫時停
    車約5、6秒，惟未下車或停留現場加以處理，隨即逕行駕駛
    上開車輛離去，經告訴人報案，由警方調閱路口監視器畫面
    後，始依車牌號碼追查得悉係被告肇事等情，業據證人即告
    訴人簡豪均於本院具結證稱：我騎在復興北路上，時速大約
    40公里左右，行駛在最外側的慢車道，經過五常街口時，被
    告的車停在十字路口我左前方的位置，準備左轉進入五常街
    ，他突然加速，我只好緊急煞車，因為實在太突然，我就側
    摔，人往前翻滾三、四圈，我還在地上時看到被告的車停在
    五常街的巷口差不多5、6秒，停了一下他就開走，沒有下車
    查看，當時我沒有看到肇事車輛的車號，是請警察幫我調監
    視器等語綦詳（見本院100年7月11日審判筆錄），被告亦坦
    承左轉彎後聽到機車倒地聲響，故而於五常街口稍作停留。
    而被告左轉彎時確實有見到告訴人之機車直行而來，此經證
    人簡豪均證述在案（見同上筆錄第7頁），被告亦自承：我
    在427巷巷口有看到證人的車子等語（同筆錄第10頁反面、
    第14頁反面），足見被告左彎時確實有察覺簡豪均之來車狀
    況。被告雖辯稱當時告訴人前方另有一台女騎士至路口突然
    迴轉云云，然此經告訴人證述否認在卷，縱如被告所辯確有
    另一女機車騎士在前，然依被告供稱：那時女騎士突然迴轉
    ，我以為她是要直行，那時我也嚇了一跳，就趕快把車子停
    在路口，我有看到告訴人的車在427巷口那裡，我轉彎時只
    注意那位女騎士以及會不會擋到別人的車，所以我就趕快彎
    到五常街裡面去等情（同筆錄第36頁反面），足認被告左轉
    彎時僅注意該名女騎士及其他車輛，疏未注意告訴人機車之
    來車狀況，即驟然左轉，因而導致告訴人反應不及煞車滑倒
    受傷。又被告與告訴人之車輛雖未發生碰撞，然被告既已於
    左轉彎後聽見機車倒地之聲音，復於轉彎前即已察覺告訴人
    之來車接近，於轉彎進入五常街口後，更因聽見聲響而暫時
    停車察看，足見其應知悉有機車因其轉彎行為而倒地，機車
    騎士亦極有可能受傷。詎被告未進一步確認告訴人機車之情
    形，即駕車離去，其具有肇事逃逸之犯意甚明。被告辯稱主
    觀上並無肇事逃逸故意云云，即非可採。
二、核被告所為，係犯刑法第185條之4之駕駛動力交通工具肇事
    致人受傷而逃逸罪。爰審酌被告前未有前案紀錄，有臺灣高
    等法院被告前案紀錄表附卷可參，素行尚佳，惟駕車轉彎時
    疏未注意直行車之狀況，致發生本件交通事故，並於肇事致
    告訴人受傷後，僅短暫停留現場旋即離去；惟斟酌被告與告
    訴人之車輛並未發生碰撞，被告之駕車離去，應係一時輕忽
    之結果，且被告事後已與告訴人達成和解賠償其損失，告訴
    人並已撤回過失傷害告訴（詳後述），堪認被告犯後態度尚
    稱良好等一切情狀，量處如主文所示之刑，並諭知易科罰金
    之折算標準。末查被告並無前科，復已賠償被害人之損失，
    堪認其具有悔意，雖未能就肇事逃逸部分認罪，然本院斟酌
    被告應係一時失慮始犯肇事逃逸之罪，經此偵、審程序及刑
    之宣告，應已足使其知所警惕，信無再犯之虞，因認前開對
    被告所宣告之刑，以暫不執行為適當，爰併予宣告緩刑2年
    ，以啟自新。
貳、公訴不受理部分：
一、公訴意旨略以：被告於99年12月9日下午，駕駛車牌號碼DG-
    9650號自用小客車，沿臺北市松山區○○○路由北往南方向
    行駛，於當日17時許行經同路段與五常街口左轉時，應注意
    行至交岔路口時，轉彎車應讓直行車先行，而依當時情形，
    又無不能注意之情事，竟疏於注意及此逕自左轉，適有簡豪
    均騎乘車牌號碼296-CUX號之重型機車由南往北行至該處，
    緊急煞車不及人車倒地，致受有雙手手腕、膝蓋以及左側腳
    踝擦傷、挫傷，右手手腕閉鎖性骨折之傷害，因認被告涉犯
    刑法第284條第1項前段之過失傷害罪嫌等語。
二、按告訴乃論之罪，告訴人於第1審辯論終結前得撤回其告訴
    ，又告訴經撤回者，應諭知不受理之判決，刑事訴訟法第23
    8條第1項、第303條第3款分別定有明文。
三、查刑法第284條第1項前段之過失傷害罪，依同法第287條前
    段之規定，須告訴乃論。茲告訴人業已撤回本件告訴，有刑
    事撤回告訴狀及本院100年5月23日準備程序筆錄在卷可稽。
    依照上開說明，應就公訴意旨所指過失傷害罪部分，為公訴
    不受理之諭知。
據上論斷，應依刑事訴訟法第299條第1項前段、第303條第3款，
刑法第185條之4、第41條第1項前段、第74條第1項第1款，刑法
施行法第1條之1，判決如主文。
本案經檢察官葉惠燕到庭執行職務
中    華    民    國   100    年    7     月    25    日
                  交通法庭  審判長法  官  林庚棟
                                  法  官  林勇如
                                  法  官  林欣苑
以上正本證明與原本無異。
如不服本判決，應於判決送達後10日內，向本院提出上訴狀；上
訴書狀應敘述具體理由，未敘述上訴理由者，應於上訴期間屆滿
後20日內補提上訴理由書於本院。
                                  書記官  劉俊源
中    華    民    國   100    年    7     月    25    日
附錄本案論罪科刑法條全文
中華民國刑法第185條之4：
駕駛動力交通工具肇事，致人死傷而逃逸者，處6月以上5年以下
有期徒刑。